【裁判字號】    98,聲,65
【裁判日期】    980728
【裁判案由】    訴訟救助
【裁判全文】
臺灣高等法院臺中分院民事裁定  98年度聲字第65號
聲  請  人  大容建設有限公司
法定代理人  乙○○
送達代收人  甲○○
上列聲請人大容建設有限公司因與相對人丙○○間返還買賣價金
事件，聲請訴訟救助，本院裁定如下：
    主  文
聲請駁回。
聲請程序費用由聲請人負擔。
    理  由
一、聲請意旨略以：
（一）原法院受理97年訴字第2744號當事人間請求返還買賣價金
      事件，聲請人（即被告）於日前接收該件判決主文『被告
      應給付原告新台幣壹佰肆拾陸萬貳仟參佰元及自民國98年
      5月5日起至清償日止按週年利率5％計算利息』聲請人於
      法定時間內聲明上訴。原法院以97年訴字第2744號民事裁
      定『上訴人與丙○○返還買賣價金事件上訴人提起上訴到
      院』。查本件訴訟標的金額1,462,300元應徵第二審裁判
      費23,923元，並依民事訴訟法第442條第2項規定限該上訴
      人於收受該裁定後於5日內如數向本院繳納裁定在案。
（二）本件是房屋興建工程預售案，因有許多訂購戶，房屋工程
      一定要完成，否則訂購戶將被牽連，聲請人積極尋找合作
      建築商能承接未完成工程以平息民怨。因所有資產被假扣
      押，目前週轉上較困難，因須由承接建築商承受，即由上
      訴人所延生之權利義務均由承接人概括承受一切權利義務
      。基於以上事實，依法提出訴訟救助，請本院准上訴人暫
      免繳納第二審裁判費，於第二審裁判前再繳納，使興建工
      程不再被客戶假扣押，工地進行順利完成工程。爰依民事
      訴訟法第110條於第二審審判期間暫免繳納裁判費，以圓
      融和平完成糾紛事件處理。
二、按當事人無資力支出訴訟費用者，法院應依聲請，以裁定准
    許訴訟救助。民事訴訟法第107條第1項前段定有明文。惟聲
    請訴訟救助，依民事訴訟法第109條第2項、第284條規定，
    應提出能即時調查之證據，以釋明請求救助之事由。是法院
    調查聲請人是否無資力支出訴訟費用，專就聲請人提出之證
    據為之，如聲請人並未提出證據，或依其提出之證據，未能
    信其無資力支出訴訟費用之主張為真實，即應將其聲請駁回
    （參照最高法院26年滬抗字第34號判例意旨）。
三、經查：本件聲請人聲請訴訟救助，未據提出能即時調查之證
    據，以釋明其無資力支出訴訟費用之主張為真實，僅泛稱因
    所有資產被假扣押，目前週轉上較困難，依法提出訴訟救助
    ，請本院准上訴人暫免繳納第二審裁判費云云，即與上開規
    定及判例未合，其聲請即屬無從准許。
四、依民事訴訟法第95條、第78條，裁定如主文。
中    華    民    國    98    年    7     月    28    日
                民事第二庭    審判長法  官  邱森樟
                                    法  官  謝說容
                                    法  官  蔡秉宸
以上正本係照原本作成。
不得抗告。
                                    書記官  洪麗華
中    華    民    國    98    年    7     月    28    日
                                                      Ｖ


司法院資訊處製作；財團法人民間司法改革基金會備份。
